【裁判字號】    97,交訴,100
【裁判日期】    980206
【裁判案由】    公共危險等
【裁判全文】
臺灣臺南地方法院刑事判決             97年度交訴字第100號
公  訴  人  臺灣臺南地方法院檢察署檢察官
被      告  甲○○
                    另案於臺灣臺南監獄臺南分監執行中
上列被告因公共危險等案件，經檢察官提起公訴（97年度偵字第
6709號），被告於本院準備程序中，就犯罪事實為有罪之陳述，
經本院合議庭裁定進行簡式審判程序，判決如下：
    主  文
甲○○因過失致人於死，處有期徒刑壹年陸月；又駕駛動力交通
工具肇事，致人死亡而逃逸，處有期徒刑肆月；應執行有期徒刑
壹年柒月。
    事實及理由
一、本件係經被告於準備程序期日為有罪之陳述，經本院合議庭
    裁定由受命法官獨任以簡式審判程序加以審理，依據刑事訴
    訟法第273條之2規定排除嚴格證據調查；並依同法第310 條
    之2準用第454條之規定製作略式判決書，先予敘明。
二、本件事實、證據及理由，均如附件起訴書所載。並補述：
    被告車輛撞擊被害人機車後，於路面所遺留之煞車痕跡長
      達10.6公尺 (見相卷第28頁現場圖)，車輛左前車頭保險
      桿前方護蓋、左前葉子板，嚴重毀損、左後照鏡掉落 (分
      見相卷第53頁上方、第62頁下方、第63-65頁照片)；告訴
      人機車遭被告車輛撞擊，於飛越撞擊點3.9公尺後掉落地
      面，並向西北方向滑行13公尺 (見相卷第28頁現場圖)，
      且告訴人機車後輪軸斷裂，後輪遭撞擊後飛越撞擊處25.6
      公尺 (計算式如下：3.9+4.1+0.9+4.7+0.9+1.3+1.3+6.6+
      1.9=2 5.6)後掉落地面，再向西北方向滑行19.6公尺，於
      撞擊安全島後，再向北北東方向反彈，再飛越57.4公尺(
      計算式如下：4.7+5+45.7+2=57.4)後始行停止。其間被告
      及告訴人車輛之碎片、告訴人及被害人之血跡、身上配戴
      之物品等散落各處。自被告車輛煞車痕跡開始處至告訴人
      機車後車輛掉落處止，其間長達101.2公尺 (計算式如下
      ：3.9+4.1+0.9+4.7 +0.9+1.3+1.3+6.6+4.5+3.5+5+3.5+6
      .9+5.2+4.7+5+45.7 +2=102.2 )，此有肇事現場圖 (見相
      卷第28頁)上之記載可稽，足認被告肇事前之車速甚快，
      本件雖未送鑑定被告肇事前實際車速為多少，然依一般經
      驗法則，已足以認定被告肇事前之車速應遠高於起訴書所
      載每小時80公里之車速甚多。
    按車輛行經設有彎道、坡路、狹路、狹橋、隧道、學校、
      醫院標誌之路段、道路施工路段、泥濘或積水道路、無號
      誌之交岔路口及其他人車擁擠處所，或因雨霧致視線不清
      或道路發生臨時障礙，均應減速慢行，作隨時停車之準備，
      道路交通安全規則 (下簡稱安全規則)第93條第1項第2款
      ，定有明文。經查：本件肇事地點設有行車管制號誌，且
      號誌動作正常，並非無號誌交岔路口，且肇事當時亦非人
      車擁擠處所，否則被告車輛無法如此快速行駛，肇事後車
      輛碎片亦無法散佈如此廣泛，再肇事當時天候晴，未因雨
      霧導致視線不清，道路上亦無障礙物，此分別有肇事現場
      圖 (見相卷第28頁)及道路交通事故調查報告表(一)之記載
      可稽，故公訴人論以被告於肇事當時有未減速慢行之疏失
      ，似無所據，被告肇事僅係因上述疏未注意車前狀況及超
      速行駛所致。
    次按車輛行駛至交岔路口處時，轉彎車應讓直行車先行，
      安全規則第102條第1項第7款，復有明文。經查：告訴人
      乙○○騎乘機車於肇事路口左轉時未禮讓被告直行之汽車
      先行，亦顯與上揭規定有違，而與有過失。
    被告駕駛車輛疏未注意車前狀況、超速行駛，以致肇事，
      過失責任較重，為本件肇事主因；告訴人乙○○騎乘機車
      轉彎車未禮讓直行車先行而與有過失，過失責任較輕，為
      肇事次因。
三、核被告所為，係犯刑法第276條第1項之過失致死罪、第
    284條第1項之過失傷害罪、第185條之4之肇事逃逸罪。被
    告一過失駕駛行為，同時觸犯過失致死與過失傷害2罪，為
    想像競合犯，應論以一較重之過失致死罪處斷。又被告所犯
    上開過失致死與肇事逃逸2罪間，犯意各別，罪名不同，應
    分論併罰。又被告肇事當時並未考領駕駛執照，此有被告警
    詢筆錄可稽 (見相卷第5頁)，其未考領駕照駕車，發生過失
    致死之刑事責任，爰依道路交通管理處罰條例第86條第1項
    之規定，就犯過失致死罪部分，予以加重其刑。再被告肇事
    後於犯罪未經發覺前即至學甲分局向員警自承犯罪，自首並
    接受裁判，有臺南縣警察局學甲分局道路交通事故肇事人自
    首情形紀錄表 (見相卷第27頁)在卷可稽，爰均依刑法第62
    條前段之規定減輕其刑，並就過失致死罪部分，先加後減。
    本院審酌被告肇事前之車速甚快，顯然忽視道路其他用路人
    及自身之安全，惡性重大及犯後未與告訴人等達成和解，難
    認犯後態度良好，與犯行坦承犯行等一切情狀，爰量處如主
    文所示之刑，並定其應執行刑，以示懲儆。
據上論斷，應依刑事訴訟法第273條之1第1項、第299條第1項前
段、第310條之2，刑法第185條之4、第276條第1項、第284條第
1項前段、第55條、第62條前段、第51條第5款，第47條，道路交
通管理處罰條例第86條第1項，刑法施行法第1條之1，判決如主
文。
本案經檢察官丙○○到庭執行職務
中    華    民    國    98    年    2    月    6     日
                      交通法庭法  官  蔡直青
以上正本證明與原本無異。
如不服本判決應於收受本判決後10日內向本院提出上訴書狀，並
應敘述具體理由。如未敘述上訴理由者，應於上訴期間屆滿後20
日內向本院補提理由書狀（均須按他造當事人之人數附繕本）「
切勿逕送上級法院」。
                              書記官  王政煌
中    華    民    國    98    年    2     月    9     日
附錄本案論罪科刑法條全文：
刑  法
第 185 條之4
駕駛動力交通工具肇事，致人死傷而逃逸者，處6月以上5年以下
有期徒刑。
第 276 條
因過失致人於死者，處2年以下有期徒刑、拘役或2千元以下罰
  金。
從事業務之人，因業務上之過失犯前項之罪者，處5年以下有
  期徒刑或拘役，得併科3千元以下罰金。
第  284 條
因過失傷害人者，處六月以下有期徒刑、拘役或五百元以下罰
  金，致重傷者，處一年以下有期徒刑、拘役或五百元以下罰金
  。
從事業務之人，因業務上之過失傷害人者，處一年以下有期徒
  刑、拘役或一千元以下罰金，致重傷者，處三年以下有期徒刑
   拘役或二千元以下罰金。


司法院資訊處製作；財團法人民間司法改革基金會備份。
